最高法院刑事判決　　　　　　　　　　　　　　　九十三年度台上字第六六五四號
　　上　訴　人　台灣高等法院高雄分院檢察署檢察官
　　被　　　告　甲　○
　　　　　　　　乙○○
右上訴人因被告等走私案件，不服台灣高等法院高雄分院中華民國九十二年十月二十
三日第二審判決（九十一年度上訴字第二０一五號，起訴案號：台灣高雄地方法院檢
察署九十年度偵字第一０二八八號），提起上訴，本院判決如左：
    主  文
原判決撤銷，發回台灣高等法院高雄分院。
    理  由
本件原判決以公訴意旨略稱：被告甲○係高雄市籍「昇祐號」漁船之船長，被告乙○
○與林政山、黃坤德、古文德（以上三人業經原審另行判決無罪確定）、王致誠（經
第一審法院通緝）等五人係該漁船之船員，六人共同基於走私大陸地區管制物品之犯
意聯絡，於民國九十年四月十三日（起訴書誤載為十四日），駕駛上開漁船自高雄港
第二港口報關出海，至南中國海（東經一０七至一０九度、北緯七至八度），向不知
名之大陸籍漁船購得來自大陸地區之竹筴魚加工製成之魚片，其中加芝麻者計一百六
十七箱（重二千三百三十八公斤），完稅價格為新台幣（下同）六萬九千二百零五元
；無芝麻者二百九十二箱（重四千零八十八公斤），完稅價格為十二萬一千零四元。
嗣於同年五月三日凌晨五時三十分許，運返高雄港時，為警查獲等情，因認被告甲○
、乙○○（下稱被告等二人）共同涉犯懲治走私條例第二條第一項之私運管制物品進
口罪嫌云云。經審理結果，認不能證明被告等二人犯罪，因而維持第一審諭知被告等
二人均無罪之判決，駁回檢察官之第二審上訴，固非無見。
惟按：客觀上為法院認定事實及適用法律基礎之證據，雖已調查而其內容尚未明瞭者
，即與未經調查無異，如遽行判決，仍屬應於審判期日調查之證據而未予調查。又證
據之證明力，固由法院自由判斷，但其判斷不能違反經驗及論理等法則，否則其自由
判斷之職權行使，即與採證法則有違。原判決採信被告等二人之辯解，認經警查扣之
竹筴魚片（共四百五十九箱，計重六千四百二十六公斤）均係被告等二人及其他船員
自行捕獲生魚，利用船上之烘乾機加工製造後打包裝箱等情，係以前揭漁船出海後之
作業漁區係在東經一０七至一０九度、北緯七至八度，約有十二個工作天（扣除船行
時間），船上之漁具有漁網、起網機、烘乾機、包裝機等物，有現場照片十五幀可佐
，且其出海前，曾向禾群五金行購買紙箱、包裝膠帶、包裝帶等事實，業經證人即禾
群五金行負責人許炳燧於第一審調查時證述甚明，並有該五金行出具之估價單附卷可
憑，為其主要之論據（見原判決第四至五頁，理由三之(三)）。然查：(1)證人許炳燧之
證言及上開估價單縱屬可採，惟本件經查扣之竹筴魚片外裝之紙箱，依卷附訊問筆錄
所載，並未據第一審法院提示原物或照片，以供證人許炳燧辨識（見第一審卷第九十
頁），則其是否確為禾群五金行所售出者？仍非無疑。(2)依卷附照片所示，上開漁船
上之烘乾機僅有一台（烘盤祇八個，見警卷第六十六頁），以該台烘乾機之簡單設備
，如欲烘乾製成經查扣之六千四百二十六公斤魚片，共須若干時間？有無於十二個工
作日內完成之可能？亦欠明瞭。(3)被告等二人雖辯稱：因係無人要吃、不好的魚，最
多是做飼料，如果帶回港之後再加工，不合成本，所以在船上加工云云，此等辯詞並
為原判決所引用（見原判決第五頁）。惟竹筴魚是否確屬不適合食用之低經濟價值魚
類？如其「最多是做飼料」，被告等何以又將之烘乾製成魚片，其中並有加上芝麻者
？真相如何，顯有再加釐清之必要。原審就上開各項疑義，均未詳查究明，遽為有利
於被告等二人之判決，尚嫌速斷，難謂已符採證法則，併有調查職責未盡及判決理由
欠備之違背法令。檢察官上訴意旨執以指摘，非無理由，應認原判決有撤銷發回之原
因。
據上論結，應依刑事訴訟法第三百九十七條、第四百零一條，判決如主文。
中　　　華　　　民　　　國　　九十三　　年　　 十二 　　月　　 十七 　　日
                              最高法院刑事第九庭
                                  審判長法官  邵　燕　玲
                                        法官  陳　世　雄
                                        法官  陳　朱　貴
                                        法官  石　木　欽
                                        法官  呂　丹　玉
      右正本證明與原本無異
                                              書  記  官
中　　　華　　　民　　　國　　九十三　　年　　 十二 　　月　　二十二　　日
                                                                        Ｅ
